【裁判字號】    89,易,2064
【裁判日期】    891002
【裁判案由】    公共危險
【裁判全文】
臺灣板橋地方法院刑事判決                        八十九年度易字第二六四號
    公  訴  人  臺灣板橋地方法院檢察署檢察官
    被      告  乙○○
                丙○○
    右  一  人
    選任辯護人  蔡宏修
                林螢秀
右被告因公共危險案件，經公訴人提起公訴（八十九年度偵字第五七五四號），本院
判決如左：
    主  文
乙○○失火燒燬現有人所在之建築物，累犯，處有期徒刑肆月，如易科罰金，以佰
元折算壹日。
丙○○失火燒燬現有人所在之建築物，處有期徒刑參月，如易科罰金，以佰元折算
壹日，緩刑貳年。
    事  實
一、乙○○前於民國（下同）八十三年間，因麻醉藥品管理條例案件，經臺灣宜蘭地
    方法院處有期徒刑五月，八十三年十二月十六日易科罰金行完畢。於八十八年十
    一月十一日起，為康喬工業有限公司（址設臺北縣蘆洲市○○路三五四號四樓，
    以下簡稱康喬公司）施作該公司位於台北縣蘆洲市○○路二二七巷二十九號廠房
    之擴建工程。乙○○與康喬公司負責人丙○○均明知康喬公司廠房隔鄰之同前路
    三十一號係栗安興業股份有限公司（以下簡稱栗安公司）所有之堆放保麗龍等易
    燃品之倉庫，二人於前開工程施工期間，就使用工具之安全性及防止可能發生之
    危險，負有注意之義務，而依當時情形又無不能注意之情事，竟疏於注意，於同
    年十二月十日下午六時三十分許，由乙○○在該工廠入門右側中間（臨三十一號
    ）隔間鐵皮牆壁附近實施電焊作業時，原應注意隔鄰為堆放保麗龍等易燃品之倉
    庫，應小心防止鐵屑噴灑於鐵皮牆壁因熱傳導造成牆壁鐵皮導熱或由底部縫隙彈
    落至鄰廠，依當時情形並無不能注意之情事，竟疏於注意，致電焊所產生之鐵屑
    因熱傳導或由底部縫隙彈落至鄰廠，致隔鄰三十一號栗安公司之前開保麗龍倉庫
    ，起火燃燒，倉庫付之一炬，火勢並延燒及二十九號己之廠房與鄰近三十三號、
    三十五號基廷工業有限公司（下稱基廷公司）之廠房，致栗安、基庭公司皆受有
    財務之重大損害。丙○○於事發後，犯罪未發覺前，請不詳姓名人打電話向警方
    報案，表示其工廠失火。
二、案經栗安、基廷公司訴由臺北縣警察局蘆洲分局報請臺灣板橋地方法院檢察署檢
    察官偵查起訴。
    理  由
一、訊據被告丙○○、乙○○均矢口否認有失火犯行。
  (一)被告乙○○辯稱，不知如何會失火云云。
  (二)被告丙○○辯稱：
  (甲)就失火原因部分：
  (1)本件火災現場之二十九號康喬公司工廠與隔鄰三十一號粟安公司儲放保麗龍倉庫
    之隔間，是用大片烤漆鐵板組成密封之牆壁，縱施工時，有使用切台用以切割鐵
    板及以電焊連接鐵板所產生之火花，亦無可能噴到數公尺外之隔間牆壁，更無可
    能越過密閉式隔間牆掉落在栗安公司之存放保麗龍倉庫，也無縫隙可資彈落鐵屑
    造成火災，縱有鐵屑彈落，亦不致造成火災。
  (2)伊置於二十九號與三十一號間，烤漆鐵皮牆壁附近之數包塑膠粒，僅表面因熱而
    少數毀損，並未全部燒毀，且伊工廠隔間牆上之木板上釘有電器開關之電線亦未
    燒燬，而栗安公司存放保麗龍倉庫之右側，整個鐵板隔間及鐵皮天花板全部崩倒
    ，隔鄰三十三號基廷公司工廠左側後段亦有崩落，該處應係起火點，較合「起火
    點應係燒毀最嚴重」之經驗及論理法則。顯見鑑定報告指稱引發三十一號火源之
    高溫，係經由二十九號烤漆鐵板傳至三十一號保麗龍倉庫內，有違物理原則。
  (3)康喬公司前開增修工程，經陸續施工約半個月，右側部分約施工完畢，八十八年
    十二月六日下午係以左側修改工程為主，自無可能在與三十一號相鄰之隔間處使
    用電焊，引燃保麗龍，引起本件火災。況且栗安公司存放保麗龍倉庫內有二部小
    發財車亦被燒燬，可見該倉庫內有工人及司機出入。本件失火原因縱然不知，但
    實無可能係因乙○○電焊引起，台北縣消防局之火災原因報告書認失火責任在伊
    ，僅係推測之詞。
  (乙)就注意義務部分：
    伊於八十八年十一月十一日與包商乙○○訂立承攬合約書，將康喬公司之停車場
    增高、修改及吊車之相關工程，以新台幣（下同）二十四萬元交乙○○承作。伊
    有特別要求乙○○於施工時要注意安全，以免引起火災，且伊多在施工處所監工
    ，並無任何足以引起火災之危險情狀，伊已盡注意義務。縱本件失火原因係因乙
    ○○操作不當，惟該工程既已交由乙○○承攬，施工過程中之安全措施及注意義
    務，均在乙○○專業範圍內，縱有過失亦與伊無涉云云。
二、惟查：
  (甲)就失火原因部分：
  (1)本案火場係位於台北縣蘆洲市○○路二二七巷二十九、三十一、三十三、三十五
    號，以三十一號有火勢嚴重燃燒之情形，毗鄰之二十九號、三十三號、三十五號
    燒損情形均較三十一號輕微，依現場燃燒後狀況及火流延燒路徑研判，以及目擊
    證人朱世民證稱「最初看見二十九號隔牆鐵板處已燃燒成紅色狀態，：：二十九
    號內有人員將乙炔及其他物品往外搬出。丙○○於警訊時初供，當時是因工廠內
    在焊接物品，火花掉落不慎引起火災等語。故起火戶為蘆洲市○○路二二七巷三
    十一號。
  (2)再觀察起火戶蘆洲市○○路二二七巷三十一號入門右側貨車、保麗龍餐具燒損情
    形，顯示火流是由前側向後側延燒。依入門中間處保麗龍餐具及棧板燒損情形，
    顯示火流是由左側向右側延燒。該廠房閣樓燃燒嚴重處所，係位於建築物之角落
    處所，再依消防人員救災之射水位置及一樓尚殘留碳化情形，顯示該處所係因救
    災時各區水線射水時，火勢被集中於建築物左後側角落擴大延燒，方造成該處上
    方有嚴重燃燒情形。本案火場以三十一號入門左側約中間附近處所有嚴重燒損情
    形，顯示火流由該處為起點向四周延燒，故本案起火處所為三十一號入門左側約
    中間附近處所。
  (3)經現場勘查檢視後，並未發現有可造成引（自）燃之危險物品或化工原料置放其
    內，亦未發現有電器用品或電源配線經過或有外人侵入破壞之痕跡，故排除自燃
    、電氣因素引燃、人為縱火之可能。本案起火戶係堆放免洗碗盤倉庫，起火處所
    附近堆放大量保麗龍餐具等成品，保麗龍之變形溫度為八十二度以上，極易因微
    小火源引燃。另二十九號現場正因擴場施工中，與起火處所相鄰之二十九號鋼架
    鐵皮牆壁旁發現有鐵架切割及焊接行為，且附近尚有切割及焊接之工具放置於附
    近，底部橫式固定架上發現有一處破損之縫隙，鐵架切割及焊接行為均會產生高
    溫之鐵屑彈落，大量高溫鐵屑噴灑於鐵皮牆壁易因熱傳導造成牆壁鐵皮導熱之情
    形，更可能因高溫之鐵屑由底部之縫隙彈落至鄰廠。再經三十一號栗安公司負責
    人表示內堆放之保麗龍、塑膠碗盤均使用塑膠袋包裝，堆放高度約三米，因重量
    極輕為避免造成倒塌，均靠牆壁堆放。故起火原因不排除電焊不慎引燃之可能，
    此有火災原因調查報告書（含現場照片、平圖等資料）附卷可稽。
  (4)本院勘驗現場當日，經承辦本件火災鑑識之人員甲○○、丁○○再補充證稱：火
    災調查及鑑識實務一書內已載明，鐵之熔化溫度為攝氏一五三０度。火災學書內
    載明：保麗龍相當於壓克力棉及發泡棉，發泡棉於火粒子落下後，經三、四秒起
    火燃燒，壓克力棉於火粒子落下之同時起火燃燒，並提出前開書籍影本附卷，所
    以只要是金屬就可以導熱。我們認為鐵皮牆遇熱及其底下之縫隙彈落鐵屑，都可
    以引起隔壁保麗龍燃燒，造成火災，何況鐵皮牆壁中間螺絲因燃燒而脫落，顯見
    該處溫度甚高。我們依據現場燃燒狀況研判，起火點在三十一號入門左側中間牆
    壁堆放保麗龍處，而隔壁二十九號有電焊、切割情形（參見鑑識報告所附圖片五
    十五至六十五），因而研判起火原因是電焊造成，我們已經排除起火點有無電器
    或電線引燃情況。另該處保麗龍堆積高達三公尺，依現場火流觀之，引燃處係在
    牆壁中間，所以不可能係現場遺留火種所造成。再三十一號入門右側燃燒最嚴重
    係因該處位於轉角處，容易聚集濃煙及火苗，且救災不易，故燃燒嚴重，惟依現
    場火流觀之，該處並非起火點。再因三十一號保麗龍緊鄰二十九號鐵皮牆壁，鐵
    皮遇熱泛紅，引發熱傳導而引燃，並非因空氣中之熱度而引燃，二十九號牆壁地
    上之射出粒子與牆壁有距離，故未燃燒。本案因熱傳引燃之機率較高，但因鐵皮
    牆壁下方有洞（參見鑑識報告所附圖片六十六至六十八），亦不排除鐵屑彈落造
    成等語綦詳。並經本院勘驗現場鑑識報告所附圖片屬實，製有勘驗筆錄在卷可憑
    。
  (5)綜上所述，本件火災確係被告丙○○擴建工廠，乙○○使電焊工具切割工具不慎
    ，致隔鄰三十一號保麗龍遇熱燃燒起火所致，應無疑問，被告二人所辯，尚非可
    採。
  (乙)就注意義務部分：
    再按被告丙○○有無過失，係在於其是否確實告知施工人乙○○，隔鄰工廠內置
    有大量保麗龍等易燃物品，於施工期間，就使用工具之安全性及防止可能發生之
    危險，應小心注意，至二人間之工程合約係何法律關係，與刑事過失責任無涉。
    經查：被告乙○○於本院審理時固供稱，被告丙○○是有告訴我要注意安全，我
    不知道隔壁保麗龍是靠牆壁放置。被告丙○○供稱；我與栗安公司鄰居已很多年
    ，但我都沒有進去裡面看過，我以為他們的保麗龍是放在棧板上，不知道隔壁保
    麗龍是靠牆壁放置等語。按康喬公司之廠房為鐵皮構造，擴建工程之施作，須使
    用乙炔、電焊等器具，使用前開器具時會使鐵皮牆壁發熱而產生高溫，於切割鐵
    板時會產生大量高溫鐵屑，而隔鄰為堆放大量保麗龍等易燃物品之場所，被告二
    人於施工時自應注意安全，且被告丙○○自承與栗安公司鄰居多年，明知隔鄰堆
    置易燃物品，被告乙○○從事電焊工作，亦知隔鄰堆置易燃物品，二人均應於施
    工前對隔鄰物品之放置為詳細之了解，作好安全措施，並於施工時小心從事，防
    止可能發生之危險，而依當時情形，客觀上並無不能注意之情事，竟疏於注意，
    致生本件火災，二人就火災之發生顯有過失。
三、核被告丙○○、乙○○所為，均係犯刑法第一百七十三條第二項之失火燒燬現有
    人所在之建築物罪，二人以一失火行為，燒燬四間現有人所在之建築物，係想像
    競合犯，應以一罪論。又查被告乙○○有事實欄所載之犯罪科刑執行情形，有臺
    灣高等法院檢察署刑案紀錄簡覆表在卷可稽，其受有期徒刑之執行完畢後，五年
    以內再犯有期徒刑以上之本罪，為累犯，應依法加重其刑。被告丙○○於犯罪未
    發覺前，託人向警方報案，並於警訊時供稱，本件失火與伊有關，已自首犯罪，
    應依法減輕其刑。爰審酌被告二人犯罪之動機、手段、目的、過失程度，失火後
    已與被害人和解，賠償被害人之損失，有和解書一紙在卷可查等一切情狀，分別
    量處如主文所示之刑，並分別諭知易科罰金之折算標準。又被告丙○○前未曾受
    有期徒刑以上刑之宣告，因一時失慮，偶罹刑典，經此刑之宣告後，應知警惕而
    無再犯之虞，本院因認暫不執行其刑為當，予以宣告緩刑二年，用啟自新。
據上論斷，應依刑事訴訟法第二百九十九條第一項前段，刑法第一百七十三條第二項
、第五十五條、第四十一條、第四十七條、第六十二條前段、第七十四第一款，罰金
罰鍰提高標準條例第一條前段、第二條，判決如主文。
本案經檢察官呂永魁到庭執行職務
中      華民      國    八十九    年      十      月      二      日
                                      台灣板橋地方法院刑事第四庭
                                          法  官  王  敏  慧
右正本証明與原本無異
如不服本判決應於送達後十日內向本院提出上訴狀
                                          書記官  廖  美  紅
中      華      民      國    八十九    年      十      月      五      日
附錄本案論罪科刑法條全文：
刑法第一百七十三條
放火燒燬現供人使用之住宅或現有人所在之建築物、礦坑、火車、電車或其他供水、
陸、空公眾運輸之舟、車、航空機者，處無期徒刑或七年以上有期徒刑。失火燒燬前
項之物者，處一年以下有期徒刑、拘役或五百元以下罰金。
第一項之未遂犯，罰之。
預備犯第一項之罪者，處以年以下有期徒刑、拘役或三百元以下罰金。


司法院資訊處製作；財團法人民間司法改革基金會備份。
